福建高等法院金門分院刑事判決　　　　　 96年度上易字第2號
上　訴　人
即　被　告　丙○○
　　　　　　乙○○
上列上訴人因傷害等案件，不服福建金門地方法院95年度易字第
39號，中華民國96年1月3日第一審判決（起訴案號：福建金門地
方法院檢察署95年度偵續字第2 號），提起上訴，本院判決如下
：
    主  文
原判決撤銷。
丙○○共同傷害人之身體，處拘役伍拾日，如易科罰金，以參佰
元（即新臺幣玖佰元）折算壹日；又以加害身體、財產之事恐嚇
他人，致生危害於安全，處拘役肆拾日，如易科罰金，以參佰元
（即新臺幣玖佰元）折算壹日。應執行拘役捌拾日，如易科罰金
，以參佰元（即新臺幣玖佰元）折算壹日。
乙○○共同傷害人之身體，處拘役陸拾日，如易科罰金，以參佰
元（即新臺幣玖佰元）折算壹日。
    事  實
一、丙○○、乙○○二人係兄弟，其等於民國（下同）94年9 月
    28日下午3 時許，在金門縣金寧鄉湖浦村湖下慈湖，見甲○○、許明智二人正於慈湖內捕撈漁獲，懷疑楊、許二人係竊
    捕其等原置於該湖內之漁網及蟹類等漁獲，因而心生不滿，
    乃共同基於傷害人身體之犯意聯絡，由丙○○將所持事先備
    妥直徑約6 分、長度約50餘公分之建築用鋼筋一支，以右手
    垂入水面之方式步行靠近甲○○並質問其行為，經甲○○當
    場駁斥其指控並出示其手中網袋顯示非丙○○所指之物時，
    丙○○即突然持上開鋼筋向甲○○上半身揮擊，甲○○見狀
    即刻舉起右手抵擋並欲搶下該鋼筋，此時乙○○即繞至甲○○後方，以雙手自後環握甲○○當持所持之鋼筋並往後方拉
    扯，復使該鋼筋刮擦甲○○胸部及頸部，甲○○因此受有右
    頸鈍傷、右前臂四公分長表淺線形傷口及左前胸五分公長表
    淺線形傷口等傷害。嗣經許明智趕至現場並制止丙○○二人
    之行為，丙○○二人始行罷手，惟丙○○於離去之際，復另
    行基於恐嚇之犯意，向甲○○恫稱：「我現在很閒，會想辦
    法讓你在酒廠待不住，要讓你沒有工作，還要給你好看」等
    語，使甲○○因而心生畏懼，而以此加害身體、財產之事恐
    嚇甲○○。
二、案經甲○○訴由金門縣警察局金寧警察所報請福建金門地方
    法院檢察署檢察官偵查起訴。
    理  由
壹、認定犯罪事實所憑之證據及理由
一、證據能力部分
    按被告以外之人於審判外之陳述，經當事人於審判程序同意
    作為證據，法院審酌該言詞陳述或書面陳述作成時之情況，
    認為適當者，得為證據；當事人或辯護人於法院調查證據時
    ，知有第159條第1項不得為證據之情形，而未於言詞辯論終
    結前聲明異議者，視為有前項之同意。刑事訴訟法第 159條
    之5 定有明文。查本件言詞辯論終結前，被告均未爭執被告
    以外之人即許明智、徐寶玲、甲○○於審判外之陳述無證據
    能力，本院復審酌其各次陳述均係單純表達其親身經歷之事
    ，且為其自由意志下所為，依其作成之情況應屬適當，依法
    自具有證據能力，合先敘明。
二、訊據上訴人即被告丙○○、乙○○二人均否認有於上揭時地
    與告訴人甲○○發生爭執，並進而傷害及恐嚇甲○○等犯行
    。被告丙○○辯稱：伊並沒有與甲○○發生爭執，甲○○之
    傷勢，並非其造成；被告乙○○則辯稱：在金門酒廠上大夜
    班，白天也在金門縣金城鎮附近從事水泥雜工，案發當天在
    家睡覺，並未前往慈湖等語。經查：
  (一)被告丙○○、乙○○如何以鋼筋攻擊毆打甲○○，丙○○復
    以言詞恐嚇甲○○等犯行，業據甲○○迭於偵查及原審審理
    時結證稱：案發當天，伊與許明智在慈湖撿牡蠣，到湖裡二
    人分二邊，相隔有一段距離。撿到一半就看到被告二人走過
    來問伊在幹嘛，是否偷收他們放的蟹網，伊拿起網袋回答說
    伊是撿牡蠣，丙○○二話不說便拿鐵棍從伊頭上、頸部打過
    來，伊用手擋，並試著把鐵棍搶過來，接著乙○○從伊後面
    過來，三人一起搶鐵棒，乙○○用鐵棍從後面繞住伊的身體
    、把伊架住，致伊左胸口有勒傷，許明智過來說你們做什麼
    ，被告才停手，他們要離去前，丙○○對伊說『我現在很閒
    ，會想辦法讓你在酒廠待不住，要讓你沒工作，還要給你好
    看』，讓伊很害怕，後來因為當天晚上又發生爭執，他們要
    告伊，伊才在29日去驗傷等語綦詳（見偵續卷第15頁、原審
    卷第36至39頁），核與目擊證人即與甲○○一同前往慈湖抓
    牡蠣之友人許明智於偵查及原審審理時所證：當時伊與甲○○拿網子下慈湖抓牡蠣，二人距離越來越遠，伊看到被告二
    人自岸上往甲○○方向走去，伊聽到丙○○說甲○○偷他們
    的網子裡的魚獲，甲○○否認，回答說是來撿牡蠣，並把網
    子拿起來給丙○○看，丙○○便舉起藏在水面下的鐵棍，朝
    甲○○方向打下去，甲○○用手擋，打到甲○○的右手，甲○○要搶鐵棍沒搶到，乙○○過來用鐵棍把甲○○胸部勒住
    ，三人打成一團，伊走過去叫他們放開，他們便放開，四人
    並起了一陣口角，丙○○要離去前還對甲○○放話說『我現
    在很閒，會想辦法讓你在酒廠待不下去，要讓你沒有工作，
    還要讓你好看』，說完他們就離開等語（見偵續卷第16頁、
    原審卷第52至54頁）之情節大致相符。又甲○○為免遭被告
    丙○○持鐵棍正面毆打，而以右手抵擋保護身體致右前臂受
    有四公分長表淺線形傷口；於三人搶奪鐵棍時，被告乙○○
    從身後以鐵棍勒住甲○○並往內拉扯，因而刮擦甲○○之胸
    部、頸部，致其受有右頸鈍傷、左前胸長5 公分之表淺線形
    傷口等傷害，亦有金門縣立醫院出具之診斷證明書一紙在卷
    可參（見警卷第22頁）。被告確分別有毆傷及恐嚇甲○○之
    犯行，已堪認定。
  (二)至丙○○持以毆打甲○○之工具，業經證人許明智及甲○○
    於偵查及原審審理時證述：該鐵棍長約5、60公分，直徑6分
    ，即蓋房子用的六分實心鋼筋等語明確（見原審卷第46、59
    頁），復參以告訴人所受傷害為「右頸鈍傷、右前臂長四公
    分及左前胸長五公分之表淺線形傷口」等傷害，其中「表淺
    線形傷口」與一般建築用鋼筋表面突起且呈條狀、平行之紋
    路相近，足見告訴人所受傷害確係被告持該鋼筋鐵棍所造成
    ，被告此部份上訴意旨略以：倘甲○○手部確遭直徑6 分之
    鋼筋毆打，理應瘀青腫脹，而非僅止於表淺線形傷口而已云
    云，然其等既在水中發生爭執，行動較為不便，施力自較和
    緩，被告所辯尚係其個人推測之詞，不足採信。
  (三)證人即被告乙○○之妻徐寶玲雖於原審到庭證稱被告乙○○
    於案發當日下午在家睡覺並不在現場等語。惟證人徐寶玲於
    偵查及原審審理時所為之證述，屬被告乙○○個人平日之生
    活習慣，且徐寶玲為乙○○之妻，所述自有偏頗之虞，難期
    公正客觀，自不足為被告不在場之證明。
  (四)綜上，被告丙○○與乙○○傷害甲○○，及被告丙○○另行
    恐嚇甲○○身體、財產安全之犯行，事證已臻明確，其等犯
    行均堪認定，應依法論科。
貳、論罪科刑部分
一、查被告行為後，刑法業於94年2月2日修正公布，95年7月1日
    起施行。按「行為後法律有變更者，適用行為時之法律，但
    行為後之法律有利於行為人者，適用最有利於行為人之法律
    」，修正後刑法第2條第1項定有明文。此條規定係規範行為
    後法律變更所生新舊法比較適用之準據法，本身尚無新舊法
    比較之問題，於新法施行後，應一律適用新法第2條第1項之
    規定，為「從舊從輕」之比較，先予敘明，再按本次法律變
    更，比較時應就罪刑有關之共犯、未遂犯、想像競合犯、牽
    連犯、連續犯、結合犯，以及累犯加重、自首減輕暨其他法
    定加減原因（如身分加減）與加減例等一切情形，綜其全部
    罪刑之結果而為比較（最高法院95年5月23日95年度第8次刑
    事庭會議決議參照）。茲分述如下：
  (一)刑法第305條、第277條第1 項雖未經修正，惟其法定之罰金
    刑部分，95年7月1日施行之修正後刑法第33條第5 款規定，
    已將原罰金刑最低額度由銀元1元（相當於新臺幣3元），提
    高為新臺幣1 千元以上，且以百元計之，比較新、舊法結果
    ，應以行為時即修正前刑法第33條第5 款規定較有利於被告
    。
  (二)另被告行為後，刑法施行法增訂之第1條之1亦於95年7月1日
    施行，刑法第277條第1項、305 條所定罰金刑部分，原係依
    罰金罰鍰提高標準條例第1 條前段規定提高10倍，並以銀元
    作為計算單位，因增訂之刑法施行法第1條之1之包裹式修正
    ，亦隨同修正，修正前後其貨幣單位雖有更異，但適用結果
    之罰金額度則無二致，就刑罰權之內容而論，並無有利或不
    利之情形，非屬法律變更之範疇，自應依法律適用之原則依
    修正後規定論處（參臺灣高等法院95年度法律座談會彙編第
    16號提案，最高法院95年度第21次刑事庭會議決議）。
  (三)修正後刑法第28條，係將修正前共同正犯包括「陰謀共同正
    犯」及「預備共同正犯」之範圍，縮小在著手「實行」犯罪
    概念下共同參與行為者為限，始成立共同正犯，故將原條文
    文字「實施」修正為「實行」，應認共同正犯之範圍已有變
    更，惟本件被告所為，不論依修正前、後之規定，均屬共同
    正犯之範圍，爰依法律適用之原則依修正後刑法之規定論處
    。
  (四)被告行為時之刑法第41條第1項前段規定：「犯最重本刑為5
    年以下有期徒刑以下之刑之罪，而受6 個月以下有期徒刑或
    拘役之宣告，因身體、教育、職業、家庭之關係或其他正當
    事由，執行顯有困難者，得以1元以上3元以下折算1 日，易
    科罰金」。而該折算標準，修正前罰金罰鍰提高標準條例第
    2條前段（已於95年5月17日修正公布，並自同年7月1日起刪
    除）規定，就其原定數額提高為100倍折算1日，則本件被告
    行為時之易科罰金折算標準，應以銀元300元即新台幣900元
    折算1日。惟95年7月1日修正施行之刑法第41條第1項前段則
    規定：「犯最重本刑為5 年以下有期徒刑以下之刑之罪，而
    受6個月以下有期徒刑或拘役之宣告者，得以新臺幣1,000元
    、2,000元或3,000元折算1 日，易科罰金」，經比較修正前
    、後易科罰金之折算標準，自以修正前之規定較有利於被告
    （以新臺幣900元折算1日）。依前揭說明，應依刑法第2 條
    第1項，適用修正前刑法第41條第1項前段規定，諭知易科罰
    金之折算標準。
  (五)宣告多數有期徒刑者，修正後刑法第51條第5 款已規定為最
    長不得逾30年，修正前之最長刑期則為20年，自以修正前之
    規定較有利於被告。
二、核被告丙○○、乙○○所為，係犯刑法第277條第1項普通傷
    害罪，被告丙○○另以加害身體、財產之事恐嚇告訴人安全
    之行為，則係犯刑法第305 條之恐嚇危害安全罪。被告二人
    就傷害罪部分，具有犯意聯絡及行為分擔，應論以共同正犯
    。被告丙○○所犯傷害罪及恐嚇危害安全罪間，犯意各別，
    行為互殊，構成要件亦不相同，應予分論併罰。
三、原審據以論罪科刑，固非無見。惟查：(一)被告丙○○於離去
    之際，對甲○○恫稱：「會想辦法讓你沒有工作，還要給你
    好看」等語，其中「還要給你好看」等語，顯寓有對身體施
    加不可預測之惡害於被害人之意，原審僅論以加害財產之事
    恐嚇他人，且事實欄未明確記載以何類型言語恐嚇被害人，
    均有未合。(二)原審就共同正犯部分，漏未比較新舊法，亦有
    疏漏。(三)刑罰之量定，固屬法院自由裁量之職權行使，惟刑
    事審判之量刑，旨在實現刑罰權之分配的正義，故法院對科
    刑判決之被告量刑，應符合罪刑相當原則，使罰當其罪，以
    契合人民之法律感情。此所以刑法第57條明定科刑時應審酌
    一切情狀，尤應注意該條所列各款情形，以為科刑輕重之標
    準（最高法院95年度台上字第1779號判決參照）。本件傷害
　　之發生雖係由被告二人挑釁引起，惟告訴人所受傷害尚非甚
　  鉅；且告訴人事後因心有未甘，當日晚間即與許明智前往被
    告家中理論，進而毆傷被告之兄弟楊恭塔，原審因認告訴人
    甲○○涉有共同傷害、強制、恐嚇危害安全及無故侵入住宅
    等四罪，依想像競合及牽連犯之規定，從一重論以共同連續
    傷害罪，而量處甲○○拘役六十日，並諭知易科罰金之折算
    標準，此有原審95年度城簡字第66號判決影本一件在卷可參
    （見本院卷第15至18頁）；而被告二人素行良好，均無犯罪
    前科，本案僅分別涉犯傷害及恐嚇安全罪，原判決就此分別
    量處被告丙○○有期徒刑三月、二月，應執行有期徒刑四月
    ，被告乙○○則量處有期徒刑三月，較之告訴人甲○○之刑
    度，顯屬過重，自不符罪刑相當原則，亦容有未洽。被告提
    起上訴，否認犯罪，雖無理由，惟原判決既有上開可議，仍
    屬無可維持，自應由本院將原判決撤銷改判。爰審酌被告與
    告訴人均係楊姓宗親，且均為高職畢業，僅因一己誤會而毆
    打或恐嚇告訴人，其等並無犯罪前科，素行尚稱良好，及犯
    後猶一意否認，且迄未與告訴人達成和解，犯後態度不佳，
    被害人所受傷害尚非甚重等一切情狀，分別量處如主文所示
    之刑，被告丙○○部分定其應執行之刑，並均諭知易科罰金
    之折算標準。
據上論斷，應依刑事訴訟法第369條第1項前段、第364條、第299
條第1項前段，刑法第2條第1項、第28條、第277條第1項、第305
條，修正前刑法第33條5款、第41條第1項前段、第51條第5 款，
刑法施行法第1條之1，修正前罰金罰鍰提高標準條例第2 條，現
行法規所定貨幣單位折算新臺幣條例第2條，判決如主文。
本案經檢察官羅松芳到庭執行職務。
中　　華　　民　　國　九十六　年　　六　　月　二十六　日
    　　　　　　　　　刑事庭審判長法　官　蔡　清　遊
　　　　　　　　　　　　　　　    法　官　黃　玉　清
　　　　　 　 　　　　　　　　　　法　官　朱　光　仁
上開正本證明與原本無異。
不得上訴。
                                  書記官　李  麗  鳳
中　　華　　民　　國　九十六　年　　六　　月　二十八　日
本案論罪科刑法條：
中華民國刑法第277條第1項（普通傷害罪）
傷害人之身體或健康者，處3年以下有期徒刑、拘役或1千元以下
罰金。
中華民國刑法第305條（恐嚇危害安全罪）
以加害生命、身體、自由、名譽、財產之事，恐嚇他人致生危害
於安全者，處2年以下有期徒刑、拘役或3百元以下罰金。
